台灣士林地方法院交通事件裁定　　　　　　　　　　九十二年度交聲更字第二三號
　　原處分機關　台北巿交通事件裁決所
　　異　議　人　甲○○
　　（即受處分人）
右列異議人即受處分人因違反道路交通管理處罰條例案件，對於原處分機關九十二年
三月十二日所為之處分（原處分案號：北市裁三字第駕裁二二─ＡＢＵ一八五六○五
號）聲明異議，經本院於九十二年六月十三日以九十二年度交聲字第四○一號裁定後
，異議人不服該裁定提起抗告，經台灣高等法院於九十二年十月三十日以九十三年交
抗字第七九三號將原裁定撤銷，發回本院，本院裁定如左：
    主  文
異議駁回。
    理  由
一、原處分意旨係以：異議人即受處分人甲○○駕駛車牌號碼五Ｃ∣六八七號營業小
    客車於民國九十一年十一月十二日上午十時五十五分許在台北市○○路及基河路
    交岔路口，違規紅燈右轉，且經台北市政府警察局士林分局交通分隊警員攔停後
    復拒絕出示駕駛執照等證件，不服從交通勤務警察稽查，乃依道路交通管理處罰
    條例第五十三條第一項、第六十條第二項第一款及同條例第八十五條第二項之規
    定，分別裁處罰鍰新台幣（下同）二千七百元、九百元，併分別記違規點數三點
    、一點。
二、聲明異議意旨略以：異議人於前述時間駕駛前述車輛，行至同市○○路台北海洋
    館對面，證人即士林分局交通分隊警員蘇綻宇（即乙○○）突自車輛後方而來，
    攔下其車，並告知異議人闖紅燈，伊時異議人立即查看基河路上各交通號誌均為
    綠燈，認其無闖紅燈違規之事，經其請證人提出闖紅燈之證據、人證或相關相片
    ，然證人迄未提出，且未著警察制服，態度惡劣，執意要告發，異議人乃拒絕出
    示證件，雙方各自離去，詎事後竟接獲舉發通知單，此項舉發顯不合法，為此聲
    明異議；又依證人所述，異議人係於證人等候燈號變換時違規紅燈右轉，則證人
    既在前擋住路口，異議人如何右轉前進？又衡諸常情，異議人明知警員在前，如
    有違規將遭取締，其豈會公然在警察面前違規？且證人係停在停等區，如何看得
    見後方之異議人紅燈右轉？異議人遭證人攔下之地點係在台北海洋館對面之基河
    路，自證人所指違規地點至該地點已經二個紅綠燈，距離約八百公尺，苟如證人
    所稱異議人之車行速度很快，證人又如何追得上異議人車輛而加以攔停？證人所
    言顯非真實，異議人並未違規，且證人當日並未攜帶舉發之紅單，否則可當場掣
    發舉發通知單交予異議人簽收，要無事後再回部隊查得電腦後，再以手寫方式填
    寫舉發通知單，然後再行舉發等語。
三、按道路交通管理處罰條例第五十三條第一項規定，汽車駕駛人，行經有燈光號誌
    管制之交岔路口闖紅燈者，處新台幣（下同）一千八百元以上五千四百元以下罰
    鍰，並依同條例第六十三條第一項第三款之規定記違規點數三點。次按，汽車駕
    駛人，駕駛汽車有不服從交通勤務警察或依法令執行交通指揮、稽查任務人員之
    指揮或稽查者，處九百元以上一千八百元以下罰鍰，併記違規點數一點，同條例
    第六十條第二項第一款、第六十三條第一項第一款亦有明文。又依同條例第八十
    五條第二項之規定，關於車輛所有人之處罰，如應歸責於車輛駕駛人者，處罰車
    輛駕駛人。另按，車輛面對圓形紅燈時仍逕予穿越路口至銜接路段，含左轉、直
    行、迴轉及右轉（除依箭頭綠燈允許行駛者除外），即視為闖紅燈之行為，亦經
    交通部八十二年三月二十七日研商闖紅燈認定標準會議著有紀錄可資參照。
四、查本件異議人於九十一年十一月十二日上午十時五十五分許，駕駛前揭汽車沿台
    北市○○○路由北往南行駛，行經該路與劍潭路交岔路口後右轉劍潭路直行，抵
    劍潭路與基河路交岔路口時，再度右轉基河路，然後於基河路上為證人以「闖紅
    燈」為由攔停，且拒絕出示駕駛執照等證件之事實，業據異議人供承在卷，核與
    證人所證：異議人於劍潭路、基河路交岔路口違規紅燈右轉，伊於基河路上攔下
    異議人車輛，告知其違規紅燈右轉，異議人不服，並拒絕出示證件，伊乃掣發舉
    發通知單等語相符，並有舉發通知單影本乙紙在卷可稽，就此部分堪認為真實，
    惟異議人辯稱：伊係於在台北海洋館對面，而非在百齡國中後面之基河路上遭證
    人攔下，伊既無紅燈右轉之違規行為，且證人當時並未穿著制服，伊拒絕出示證
    件，洵屬有理云云。
（一）訊之證人蘇綻宇證稱：伊於右揭時間騎乘警用機車執行巡邏勤務，沿同市○○
      路由東往西行駛，於該路與基河路交岔路口時遇紅燈，乃停於該路第三車道機
      車停等區上等待燈號變換，適異議人駕駛前開計程車自伊右後方最外側車道紅
      燈右轉，伊以餘光瞥見，立即加油騎車自後追躡，因該車速度甚快，伊乃開啟
      警報器，加速緊追，經過基河路與文林路交岔之Ｔ字路口，再至百齡高中後面
      之基河路上時始攔下異議人（距異議人違規地點僅有該Ｔ字路口一處紅綠燈號
      ，異議人經過時該處是綠燈，該處異議人並未違規），伊告知異議人其於劍潭
      路、基河路交岔路口違規紅燈右轉，然異議人拒不出示證件，伊雖以掌上型電
      腦輸入異議人所駕駛汽車之車號，然僅查知該車係一交通公司所有，因異議人
      拒絕出示證件，該電腦螢幕上「駕照或
      ，無法完成電腦所要求欄位輸入，因此無法列印舉發通知單，伊僅得返回部隊
      改以手寫方式填載。當日伊確清楚目睹異議人之紅燈右轉行為，且立即騎車自
      後追趕，伊不可能弄錯車輛，且當日係十一月天，有點陰涼，伊執行巡邏勤務
      前乃於警察制服外另加背後印有「交通大隊」字樣的雨衣等語。經查：
　１、證人所指異議人違規地點，係在劍潭捷運站前之劍潭路上，該路由東往西方向
      共有五車道，該路與基河路之交岔路口之機車停等區○○○○○道上，往外兩
      車道是右轉車道，機車停在停等區上，與右轉車道無關，不會妨礙車輛之右轉
      ，騎乘機車停在停等區上等待紅燈變換為綠燈時，可清楚看到該路上有無車輛
      紅燈右轉等節，業經本院於九十三年三月一日上午十時許勘驗現場明確，是異
      議人辯稱：依證人所述，其既在前停等燈號變換而擋住路口，異議人無法右轉
      前進，及依證人停等位置，證人無法察看得知自後而來車輛是否違規右轉云云
      ，核與現場情況不合，均不足採信。又異議人違規時，適證人巡邏行經該處，
      遇紅燈，停車在前開交岔路口第三車道上等待燈號變換一情，已據證人陳述甚
      明。而按諸違規地點係在劍潭捷運站站前之基河路上，依該地點交通狀況，證
      人可能係停在左前等待前進之眾多車輛之一，對於行經該處之每一車輛是否違
      規未必細究，用路人亦未必清楚見到前面有一警察，與警察立於路口交通整理
      或取締查勤務時，必盯緊每一車輛之動態，及用路人均可清楚看到警察站在路
      旁執行勤務之情形，不能同日而語。依照本件事發現場研判，異議人右轉前，
      有可能並未發現其左前方適有一警察行經該處，或雖已發現，但因自忖其自證
      人右後方駛來，隨即右轉，證人不致發覺其違規，或證人縱有所發覺，因異議
      人車行甚快，證人未必會緊追不捨，故異議人辯稱：苟證人確在前等待燈號變
      換，伊怕被取締，不可能公然違規云云，尚難認所言必然無誤。
　２、自違規地點至證人所指攔下異議人之百齡高中後面之基河路上，約二百公尺（
  　　僅經過一個紅綠燈），本院公務車車行時間約為二十秒（不含紅綠燈管制時間
　    ）；而自違規地點至異議人所指遭證人攔下之台北海洋館對面之基河路上，約
      五百公尺（共經過二個紅綠燈），車行時間約五十八秒（不含紅綠燈管制時間
      ），而異議人係職業駕駛，且對該路段熟稔，其車行速度極快，前開路段車行
      所費時間約僅需本院公務車車行時間之半數，亦經本院勘驗無訛，足見自違規
      地點起，不論是到百齡高中後面或到台北海洋館對面之基河路上，異議人駕車
      均僅在半分鐘內即可到達，時間甚短。而依證人係停車等待燈號變換之情況下
      ，乍見異議人違規，雖立即加油轉向緊追，勢必仍須耗費一定時間。證人所陳
      ，其係開啟警報器猛追，始能追上異議人車輛等語，核與現場情況難謂不合，
      本件攔停地點雖與違規地點不同，無礙於異議人之違規事實。
　３、又按，闖紅燈，當場不能或不宜攔截製單舉發者，得對汽車所有人逕行告發，
  　　道路交通管理處罰條例第七條之二第一項第一款著有明文。查本件係屬闖紅燈
    　事件，執勤員警有裁量權，其可當場攔停，依具體情形如認不能或不宜攔截製
      單舉發，依前開條例第七條之二第一項第一款之規定，亦可不予攔停，而逕行
      舉發。是證人見異議人紅燈右轉，立即上前攔停，於法並無未合。然其於攔停
      、告知違規事實後，發生無法製發舉發通知單之情事，而未當場交付違規單，
      改以事後填載寄發通知單，亦不能認為有何違法。查本院於前述時間勘驗現場
      時，曾命證人於其執勤時所用之掌上型電腦輸入證人所騎乘警用機車之車種、
      車號，但不輸入駕照或
      ，嗣命其輸入其個人
      地點，並列印舉發通知單交予本院附卷，有卷附勘驗筆錄、照片及發舉發通知
      單影本乙件可據，證人所供：因異議人拒絕出示證件，伊無法列印發舉發通知
      單，乃是後改以手寫填載寄發等語，堪以採信。本件既因異議人之拒絕出示證
      件，證人因而無法製發舉發通知單交其簽收，自應改以手寫方式處理，不能僅
      因違規人之不服從稽查，而使其免於裁罰，至屬明確。
　４、另證人於本院履勘現場時，證人先後穿著風衣型之警用雨衣二種款式供本院參
      酌，該二種雨衣之背面分別印有「交通大隊」、「ＰＯＬＩＣＥ警　察」之白
      色字樣，證人所稱當日伊於警察制服外罩警用雨衣等語，難認係屬虛假。
（二）綜上所述，證人所證，異議人違規紅燈右轉及異議人拒絕出示證件，不服從交
      通勤務警察稽查等語，無暇可指，堪以採信。
（三）末按，交通警員掣單舉發違反道路交通管理處罰條例所列之違規事實，本質上
      為行政處分，係公務員基於職務上權力，依法就特定之具體事件所為具公法上
      效果之單方行政行為，基於公務員為公法上行為具有公信力之原則，該行政處
      分當可被推定為真正，其據以依法處分之事實認定亦為正確無誤，本此公信原
      則，乃立法者賦予行政機關制定違反道路交通事件統一裁罰標準及處理細則，
      使執勤警員得當機處分，以維護交通秩序、安全之行政目的，反之，若謂公務
      員一切行政行為均需預留證據以證其實，則國家行政勢必窒礙難行，據此，刑
      事訴訟法就犯罪證據有關之規定中，與屬行政秩序罰之交通違規裁罰本旨不合
      之部分，自不在準用之列。本件異議人雖主張警員舉發有誤，惟並無任何證據
      足資證明舉發之警員有捏造事實違法取締之情事，執勤警員本其維護交通秩序
      、安全職責所為之舉發，自應受到合法、正確之推定，異議人空口否認，自不
      足採。原處分機關援引前揭道路交通管理處罰條例第五十三條第一項、六十條
　    第二項第一款、第六十三條第一項第一款、第八十五條第二項之規定，分別裁
      處罰鍰二千七百元、九百元，併分別記違規點數三點、一點之處分，並無不當
      。本件異議為無理由，應予駁回。
三、據上論斷，應依道路交通案件處理辦法第十九條，裁定如主文。
中　　　華　　　民　　　國　　九十三　　年　　　五　　　月　　三十一    日
                              台灣士林地方法院交通法庭
                                  法　官  姜  麗  香
右正本證明與原本無異。
如不服本裁定，應於送達後五日內，向本院提出抗告狀。
                                  書記官  陳  玉  珍
中　　　華　　　民　　　國　　九十三　　年　　　六　　　月　    四      日
